【裁判字號】    99,消債清,34
【裁判日期】    990426
【裁判案由】    清算事件
【裁判全文】
臺灣臺北地方法院民事裁定            99年度消債清字第34號
聲  請  人
即債務人    乙○○
相  對  人
即債權人    第一商業銀行股份有限公司
法定代理人  陳裕璋
代  理  人  戊○○
            己○○
相  對  人
即債權人    國泰世華商業銀行股份有限公司
法定代理人  汪國華
代  理  人  甲○○
            謝明璁
相  對  人
即債權人    花旗（台灣）商業銀行股份有限公司
法定代理人  利明
相  對  人
即債權人    渣打國際商業銀行股份有限公司
法定代理人  曾璟璇
相  對  人
即債權人    中國信託商業銀行股份有限公司
法定代理人  麥克迪諾馬
相  對  人
即債權人    永豐商業銀行股份有限公司
法定代理人  邱正雄
代  理  人  丙○○
相  對  人
即債權人    遠東國際商業銀行股份有限公司
法定代理人  洪信德
相  對  人
即債權人    友邦國際信用卡股份有限公司
法定代理人  雷信堅
相  對  人
即債權人    元大商業銀行股份有限公司
法定代理人  顏慶章
代  理  人  丁○○
            庚○○
相  對  人
即債權人    台北富邦商業銀行股份有限公司
法定代理人  韓蔚延
上列當事人因消費者債務清理條例事件聲請更生，前經裁定開始
更生程序，因更生方案未獲可決，本院裁定如下
    主  文
債務人乙○○自民國九十九年四月二十六日下午四時起開始清算
程序，並同時終止清算程序。
    理  由
一、按更生方案未依消費者債務清理條例（下稱消債條例）第59
    條、第60條規定可決時，除有第64條規定之情形外，法院應
    以裁定開始清算程序，消債條例第61條定有明文。又法院開
    始清算程序之裁定，應載明其年、月、日、時，並即時發生
    效力；債務人之財產不敷清償清算程序之費用時，法院應裁
    定開始清算程序，並同時終止清算程序，亦為同條例第83條
    第1項、第85條第1項所明定。
二、本件債務人聲請更生，前經本院以97年度消債更字第1243號
    裁定開始更生程序在案，惟聲請人98年10月12日所提以3個
    月為一期，每期償還新臺幣（下同）48,000元，為期8年之
    更生方案，未能依消債條例第59條、第60條規定經債權人會
    議或書面決議可決。雖債務人主張其每月收入僅約25,000元
    ，每月應支出之費用為9,000元，其所提按月還款16,000元
    之更生方案應屬公允云云，惟查：
   （一）債務人擁有車號9552-QW，2007年福特六合排氣量1598
         CC之汽車一部，原自債務人台北中崙郵局之帳戶按月
         扣繳8,336元之車貸予福灣企業股份有限公司（下稱福
         灣公司），後於98年8月13日一次付清所餘貸款，共計
         303,035元，此有債務人97年5月15日財政部台北市國
         稅局財產歸屬資料清單、附條件買賣合約書影本、債
         務人台北中崙郵局存摺內頁影本、福灣企業股份有限
         公司98年10月15日福灣字第10270065號函附卷可稽。
         然於本院98年8月14日訊問債務人是否仍繼續繳付汽車
         貸款時，債務人竟謊稱係爭汽車已於98年6月份還給福
         灣公司，車貸只繳到98年6月份即不再繳付等語。惟查
         ，債務人於法院開庭訊問之一日前始將車貸全額還清
         ，取得係爭車輛之所有權，卻於訊問期日謊稱無力繳
         付車貸，已將汽車交還福灣公司，此有本院98年8月14
         日訊問筆錄在卷可稽，又據債務人最新陳報99年2月2
         日之財產歸屬資料清單已無系爭汽車等情以觀，債務
         人顯有隱匿財產之情事。故依據消債條例第64條第2項
         、第63條第一項第9款之規定，本院不得逕依職權裁定
         認可更生方案。
   （二）退萬步言之，縱債務人無上揭隱匿財產之情事，亦難
         謂其更生方案條件公允。按更生程序旨在促使債務人
         自力更生，使債務人得於盡其能力依更生方案清償債
         務後免責而獲重生，故以債務人有清理債務之誠意，
         並提出有履行可能之更生方案為前提。經查，債務人
         具有金融專業與良好之外語能力，原任職於證券公司
         擔任副理之工作，聲請更生前兩年每月平均所得約為
         60,000元（此有95、96年度綜合所得稅各類所得資料
         清單可證），縱因公司合併而遭裁員，然據其專業能
         力與長年從事金融服務相關之豐富工作經驗，應不難
         覓得所得相當之工作。然查，債務人於離職後，先稱
         於朋友開設之「東海韓式小吃」工作，每月薪資28,00
         0元；後又任職於國興保全公司，每月薪資僅18,300元
         ，不僅遠低於其聲請更生前之所得水準，且上揭兩份
         工作之性質與所得均與其學經歷背景顯不相當。再者
         ，於消債條例中並無情事變更原則之適用，更生方案
         公允與否之認定僅憑法院裁定認可更生方案時債務人
         之所得與支出而定，故若債務人於聲請更生時消極從
         事薪資較低並與其專業能力毫無相關之工作，藉以降
         低每月應清償之金額，待更生方案認可之後旋即另覓
         所得較高之工作，增加可支配所得，如此一來將嚴重
         損害債權人債權受償之權利，亦有違消債條例以債務
         人盡其一切所能，努力清償後始予以更生之立法意旨
         。至於債務人於最後一次更生方案（即98年10月12日
         ）中提及其另有零星接案從事翻譯之所得，每月約7,0
         00元，已從事兩年有餘，經本院命其補正確有該項所
         得之相關證明文件後仍無法提出，是以，本院無從認
         定該項所得是否為真，若扣除該筆收入，以債務人每
         月18,300元之薪資卻需償還16,000元加上其支出9,000
         元，其更生方案顯無履行之可能。縱債務人兩年來確
         有該筆收入，然於更生聲請期間曾提出過多次更生方
         案均未提及，直至最後一次修正之更生方案始提出，
         則又有隱匿收入之嫌，其更生方案實難認為公允。
三、按消債條例就金融機構與債務人就特定種類之債務設此異於
    一般債權之清理程序，實有賴當事人間之協力配合，本於誠
    信為基礎，形成債務清理之共識，債務人於更生聲請期間對
    於其收入與支出狀況說法反覆、多所保留，是否本於誠實信
    用之基礎進行更生程序已非無疑問。於負擔鉅額債務之際，
    非但未積極尋覓與其學經歷背景相當之工作，提升所得以增
    加償債能力，反而屢次更換所得較低之工作，實難認其條件
    係屬公允，自不符合得由法院逕以裁定認可更生方案之要件
    。又依卷附財政部臺北市國稅局財產歸屬資料清單及債務人
    提出之財產及收入狀況說明書所載，債務人名下僅餘若干畸
    零股票之投資，堪認債務人之財產應不敷清償清算程序之費
    用，無進行清算程序、實行分配之實益。依首開規定，自應
    裁定開始清算程序，並同時終止清算程序，爰裁定如主文。
中    華    民    國    99    年    4     月    26    日
              民事第二十一庭法官  管靜怡
上為正本係照原本作成。
本裁定業於99年4月26日下午4時公告。
開始清算程序之裁定不得抗告，如不服同時終止清算程序之裁定
，應於裁定送達後10日內，以書狀向本院提出抗告，並繳納抗告
費新臺幣1千元。
中    華    民    國    99    年    4     月    26    日
                          書記官  蔡宜婷

司法院資訊處製作；財團法人民間司法改革基金會備份。
